---
pagetitle: Atividade 1
output:
  html_document:
    pandoc_args: [
      "--number-offset=0"]
    toc: yes
    toc_float: true
    number_sections: true
    code_folding: "show"
---

<style>
body {
text-align: justify}
</style>

```{r setup, include=FALSE}
knitr::opts_chunk$set(echo = TRUE, warning = FALSE, message = FALSE)

```

# Atividade 1 {.unnumbered}

<br></br>

## Primeiros passos

### Download e manipulação de dados geográficos

#### Obtendo dados e criando mapas {.unnumbered}

##### Instalando pacotes {.unnumbered}

Para realizarmos esta pratica, você precisará instalar alguns pacotes. Utilize o código abaixo para instalar os pacotes devtools, maptools e letsR. Pode ser que demore um pouco, mas se vocês tiver uma conexão internet o R vai baixar e instalar todo o necessário. Copie e cole os seguintes códigos em no script ou terminal.


```{r}
# 
# # instalando pacotes
# install.packages("devtools")
# install.packages("rgdal")
# install.packages("maptools")
# install.packages("maps")
# library(devtools)
# install_github("macroecology/letsR", dependencies = T)
# # install.packages('letsR')#o pacote do repositorio Git é o
# # mais atual

# carregando pacotes usados
library(letsR)
library(maptools)
library(maps)
library(rgdal)
library(tidyverse)

```
------------------------------------------------------------------------

## Dados de peixes recifais
### Onde encontrar os dados

Muitos são os repositórios de dados espaciais. Dados geográficos para os organismos mais comumente acessados (e.g., mamíferos, anuros, etc) estão disponíveis no seguinte link: *http://www.iucnredlist.org/technical-documents/spatial-data*. Verifique as possibilidades disponíveis.

Nós utilizaremos aqui os dados de peixes borboletas (Chaetodontidae) do Novo Mundo pois são poucas as espécies e os dados são leves o suficientes para uma aula prática rápida. Se quiser testar algo mais real, tente baixar os dados de mamíferos (cerca de 350Mb!) em casa e utilizá-lo no lugar dos peixes Mas antes, tenha certeza que teu computador é potente o suficiente para tratar tamanho volume de dados, pois você poderá perder algumas horas (ou até dias) para executar os exercícios descritos abaixo.

### Preparando e baixando o arquivo

Inicialmente, precisamos criar uma pasta no diretório de trabalho que receberá o arquivo depois de terminado o download. Para criar a pasta, fazer o download do arquivo, descomprimir e finalmente carrega-lo no R será preciso executar os seguintes códigos.

```{r}
# criar pasta
# dir.create(file.path(getwd(), "/data"))

```

### Exemplo baixando dados da IUCN (CASO PRECISEM!!!)
Em seguida, defininos o link para download dos dados (de acordo com o endereço registrado no site da IUCN), extraímos o arquivo zip e carregamos o arquivo .shp para o R.

```{r}

# URL <- "http://bit.ly/1HSxNlK" # dados IUCN cecilias
# download.file(URL, destfile = "data/GYMNOPHIONA.zip")
# unzip("data/GYMNOPHIONA.zip", exdir = "data/")

# se quiser outros dados, é só mudar o link e o nome do
# arquivo URL <- 'http://bit.ly/1JTrFLL'#dadosIUCN
# Anura(~300Mb)
# download.file(URL,destfile='data/anura.zip')
# unzip('data/anura.zip',exdir = 'data/')

# rm(URL) #remove o link da área de trabalho

```

Agora, verifique se os dados de cecílias estão exatamente dentro da pasta /data que acabamos de criar. Se tudo estiver correto, você deverá ver pelo menos oito arquivos com o mesmo nome, porém extensões diferentes (.shp, .shx, .prj, etc). Se quiser saber mais sobre isso, você precisa procurar e ler sobre Sistema de Informação Geográficas (SIG ou GIS em inglês) e Cartografia. Muito do que é feito em Macroecologia é baseado em dados tipo SIG. Se puder, aprenda estas ferramentas de SIG pois este é um campo em franco desenvolvimento.


### Distribuição das espécies peixes borboletas

Para importar os dados e ver o que tem dentro deles, faça:

```{r}

# Importanto o shapefile
borb <- readOGR(dsn = "data/Chaetodontidae_NewWorld.shp")

```


```{r}

# visualizando o conteúdo dos dados
head(borb@data)

```

Este último comando te permitirá ver tudo todos os descritores (i.e., colunas) dentro do arquivo .shp.
Agora precisaremos fazer uma mapa para visualizar o que há dentro deste objeto borb que acabamos de criar. Utilizaremos algumas linhas de código a mais para fazer um mapa colorido para melhorar a compreensão dos dados. Utilizaremos a coluna referente ao nome científico de cada uma das espécies (i.e. binomial) para criar cores aleatórias e utilizá-las no nosso mapa. O parâmetro alfa dentro da função rainbow faz referência ao nível de transparência de cada cor; assim, poderemos ver polígonos mesmo que eles estejam cobertos por outros polígonos.


```{r}

## usando cores aleatórias nos nossos mapas
colors <- rainbow(borb@data$binomial %>% 
                    unique() %>% 
                    length(), alpha = 0.5)

position <- match(borb@data$binomial, unique(borb@data$binomial))

colors <- colors[position]

## Plot call
maps::map("world", xlim = c(-150, 40))
box()
plot(borb, col = colors, lty = 0, add = T)


```

Cada cor se refere à um polígono da área de distribuição de cada espécie.

<br></br>

# Riqueza de espécies na América
A manipulação e tratamento de dados espaciais tipo .shp exigem um profundo conhecimento sobre os dados e a forma como eles são armazenados. Se quiserem saber mais sobre como utilizar o R para tratar este tipo de dados, recorram a livros como *Applied spatial data analysis with R* (Bivand et al. 2013) ou *An introduction to R for spatial analysis and mapping* (Brunsdown & Comber 2015). Felizmente, existe um pacote chamado `letsR` (Vilela & Villalobos 2015) que possui uma grande variedade de ferramentas úteis para macroecólogos. Nós já instalamos e carregamos este pacote no início da aula e podemos utilizar suas funções para fazer mais alguns mapas.

Vamos utilizar a função lets.presab para criar um raster (i.e., arquivo tipo imagem que armazena informações em cada um de seus pixels; digite ‘arquivo raster’ no Google para mais detalhes) sumarizando a riqueza de espécie de peixes borboletas na América do Sul. Neste caso, a resolução do nosso arquivo de raster será de 3x3 graus (i.e., cada pixel ou célula tem tamanho 3 por 3 graus); mude a resol para valores 4 ou 5 e você verá a diferença na figura final. Já o argumento cover garante que somente pixels que tenham mais de 1% de sua área sobre do continente seja mantido (mude estes valores e veja a
diferença no mapa resultante). Como nosso objetivo é uma mapa da América, as coordenadas limites foram definidas para realizar o exercício somente ao longo da extensão desejada (argumentos xmn, xmx, ymn e ymx da função lets.presab).



```{r}
borb_maps <- lets.presab(borb, resol = 3, 
                         xmn = -150, xmx = 40, # America range
                         ymn = -38, ymx = 45, # America range
                         cover = 0.01)

plot(borb_maps, axes = F, main = "Riqueza de Peixes Borboletas")

```


Aproveite e use o seguinte código para ver o que há no objeto criado pela função.


```{r}

# see what we have
summary(borb_maps)

```


```{r}

str(borb_maps)

```

E se precisarmos criar somente uma matrix para saber qual espécie ocorre em cada uma das células do raster, você pode acessar a matriz direto do objeto borb_maps ou refazer a mesma funçao pedindo como resultado somente a matrix de presença/ausência (*show.matrix* = TRUE dentro da função  `lets.presab`; digite `?lets.presab` no console do R e leia o help desta função e seus argumentos).

```{r}

# Presence/absence matrix
borb_pa <- borb_maps$Presence_and_Absence_Matrix
dim(borb_pa)

```


```{r}
# species names
colnames(borb_pa)
```


```{r}
# presence/absence matrix
borb_pa[1:5, 1:5]
```


```{r}
# Position of cells
plot(borb_pa[, 1:2], asp = 1)

```


```{r}
# species occurence
n <- dim(borb_pa)[2]
occ <- colSums(borb_pa[, c(3:n)])
occ

```

```{r}

par(mfrow = c(1,2))

hist(occ, main = "Ocorrências por pixel", las=1)

hist(log(occ + 1), main = "Ocorrências por pixel (log)", las=1)

```

Se quisermos calcular a área de distribuição de cada uma das espécies, é só utilizar a seguinte função. Porém, como ela retorna o valor em m2, precisamos converser em km2 dividindo por 1000000 (1000m x 1000m).

```{r}
# range size in m2
range_gym <- lets.rangesize(borb_maps, units = "squaremeter")
# transformar m2 para km2
range_gym <- range_gym/1e+06
range_gym

```

<br></br>

# Referências

Autores: Murilo S. Dias, Juan P. Quimbayo, Thiago Mendes, Mariana Bender, Augusto Flores. Adaptado por: Cesar Cordeiro

-   Bivand RS, Pebesma E, Gómez-Rubio V (2013) *Applied spatial data analysis with R*. Springer New York, NY. DOI: 10.1007/978-1-4614-7618-4.
-   Brunsdown C, Comber L (2015) *An introduction to R for spatial analysis and mapping*. SAGE Publications Ltd.
-   Vilela, B. & Villalobos, F. (2015). **letsR*: A new r package for data handling and analysis in macroecology. *Methods in Ecology and Evolution*, 6, 1229–1234.

***