---
pagetitle: Atividade 2
output:
  html_document:
    pandoc_args: [
      "--number-offset=2"]
    toc: yes
    toc_float: true
    number_sections: true
    code_folding: "show"
---

<style>
body {
text-align: justify}
</style>

```{r setup, include=FALSE}
knitr::opts_chunk$set(echo = TRUE, warning = FALSE, message = FALSE)

library(tidyverse)

```

# Atividade 2 {.unnumbered}

## Padrões de diversidade e extração de variáveis marinhas {.unnumbered}

<br></br>

## Dados de peixes recifais
Para esta atividade, vamos precisar dos arquivos utilizados e criados na [atividade 1](atividade_1.html).
Para a atividade 2, partiremos dos primeiros passos da atividade 1. Para tal, bastar rodar este `chunck` de código abaixo. Caso já esteja com este arquivo preparado no ambiente do RStudio, ignore este passo.

```{r}

library(letsR)
library(tidyverse)

# Importanto o shapefile
borb <- rgdal::readOGR(dsn = "data/Chaetodontidae_NewWorld.shp")

# Criando raster
borb_maps <- lets.presab(borb, resol = 3, 
                         xmn = -130, xmx = 40, # America range
                         ymn = -38, ymx = 45, # America range
                         cover = 0.01)

```


## Preditores climáticos globais

### Baixando, carregando e conferindo os dados marinhos

Agora que já conhecemos como a riqueza de espécies varia ao longo do espaço, precisamos tentar descobrir quais são os mecanismos por trás dos padrões espaciais. Para isso, vamos testar o efeito de variáveis climáticas na riqueza de espécies em questão por meio de modelos lineares simples. Antes disso, devemos recorrer a uma base de dados previamente estabelecida que nos forneça as variáveis climáticas de interesse. 
Para isso, você pode procurar no site do [BioOracle](https://www.bio-oracle.org) e encontrará muitos dos dados de que vai precisar. Você também precisará de uma conexão internet para baixar os dados do BioOracle (~ 11MB). Vamos utilizar o pacote `sdmpredictors` para obter diretamente estes dados. Assim, nossas análises tanto espaciais (SIG quanto estatísticas) ficarão todas dentro do R. Isto facilita a manipulação das planilhas e a realização dos modelos. Vamos explorar algumas das variáveis marinhas disponíveis para o mundo. 

Execute as linhas abaixo e gaste um tempo para ler as informações e variáveis disponíveis.

```{r}

# caso não tenha instalado e carregado o pacote
# install.packages('sdmpredictors') Carregue o package
library(sdmpredictors)

# Explore os dados do pacote
list_datasets()

```



```{r}
# Vejam a quantidade de raster disponivel!
list_layers(c("Bio-ORACLE"))$layer_code
```

Podemos baixar alguns desses *layers* diretamente no R e utilizar a informação para as análises.


```{r}
# Carregue alguns layers como de oxigênio dissolvido e a
# batimetria marinha média

options(sdmpredictors_datadir = "data/")

bathy <- load_layers(c("BO2_dissoxmean_ss", "BO_bathymean"))
```

Agora que nós já baixamos os dados e guardamos na forma de um raster chamado **bathy**, podemos fazer um mapa das variáveis.

```{r}
plot(bathy$BO2_dissoxmean_ss, main = "Annual Mean Dissolved Oxigen")
```

```{r}
plot(bathy$BO_bathymean, main = "Mean Bathimetry")
```

```{r}
plot(bathy)
```

Para facilitar a manipulação, vamos cortar essas variáveis e utilizar somente a extensão do raster utilizado no dado de riqueza de peixes-borboleta. Para isso, vamos utilizar a função crop do pacote raster de acordo com o dado de riqueza.


```{r}
# Corta o raster de acordo com o mapa de riqueza
corta_ext <- raster::extent(borb_maps$Richness_Raster)
bathy_ext <- crop(bathy, corta_ext)
plot(bathy_ext)

```
<br><br>

## Checando projeções de dados biológicos e climáticos

Vamos checar se as projeções do arquivo dos peixes e do mar são idênticas (digite projeções cartografia no Google para ter uma noção da tarefa). A linha ‘coord. ref. : +proj=longlat +datum=WGS84 +ellps=WGS84 +towgs84=0,0,0’ tem que ser idêntica em ambos; caso contrário você deverá mudar as projeções de um ou do outro arquivo. Para conferir, faça o mapa de ambos os gráficos na mesma janela; se a sobreposição dos mapas não for perfeita, há um problema com a projeção.


```{r}
# projeções de ambos os arquivos
borb_maps$Richness_Raster
```

```{r}
bathy_ext$BO2_dissoxmean_ss
```

```{r}
bathy_ext$BO_bathymean
```

```{r}
# mapa único
plot(bathy_ext$BO2_dissoxmean_ss)
plot(borb_maps, add = T)
```

```{r}
# tudo parece OK
# porém precisamos colocar as projeções com o mesmo nome
projection(borb_maps$Richness_Raster) <- projection(bathy_ext$BO_bathymean)
# agora sim tudo idêntico
borb_maps$Richness_Raster
```


```{r}
bathy_ext$BO2_dissoxmean_ss
```

```{r}
bathy_ext$BO_bathymean
```
<br></br>

## Extraindo médias climáticas por pixel
O pixel que criamos para calcular a riqueza de espécies de peixes tem dimensão 3x3 graus, enquanto os pixels das variáveis marinhas são de 0.08333333x0.08333333 graus; ou seja, os dados climáticos são muito mais precisos que **borb_maps**. A definição do tamanho do pixel da informação biológica depende da sua pergunta, mas, em geral, os macroecólogos utilizam 1x1 grau ou 0.5x0.5 grau. O fato é que para cada célula nós temos muitas variáveis marinhas, por isso, vamos extrair a média dos valores dentro de cada célula de peixes. Em seguida, precisamos unir ambas informações para termos uma correspondência entre a riqueza de peixes e, por exemplo, a quantidade média de oxigênio dissolvido por pixel. Para isso usaremos a função `lets.addvar`.


```{r}
# extrair e fundir variáveis climáticas aos mamíferos
borb_mar <- lets.addvar(borb_maps, bathy_ext, fun = mean)

# veja um pedaço da matriz resultante
borb_mar[1:5, c(1:5, 25:27)]
```


## Calculando relações simples entre riqueza e os preditores
### Calculando a riqueza de espécies

Com a matriz final já esta praticamente pronta, nos só precisamos incluir uma nova coluna onde calcularemos a riqueza de espécies. Para isso, basta somar a ocorrência de todas as espécies ao longo das linhas desta matriz (exceto as duas primeiras e as duas últimas que não possuem informação de ocorrência) e teremos ao final a riqueza de espécies.


```{r}
# Precisamos transformar a matriz em um data.frame para facilitar
borb_mar <- as.data.frame(borb_mar)

# Calcular a riqueza de espécies
borb_mar$riq <- rowSums(borb_mar[, -c(1:2, 32:33)])
```

Parece haver relações entre a batimetria ou a quantidade de oxigênio dissolvido e a riqueza de peixes-borboleta?

```{r}

par(mfro = c(1, 2))
plot(riq ~ BO_bathymean_mean, borb_mar, main = "Batimetria x Riqueza")
plot(riq ~ BO2_dissoxmean_ss_mean, borb_mar, main = "Oxigênio dissolvido x Riqueza")
```

## Bibliography

Autores: Murilo S. Dias, Juan P. Quimbayo, Thiago Mendes, Mariana Bender, Augusto Flores. Adaptado por: Cesar Cordeiro


1.    Vilela, B. & Villalobos, F. (2015). letsR: A new r package for data handling and analysis in macroecology. Methods in Ecology and Evolution, 6, 1229–1234.
