---
pagetitle: Atividade 3
output:
  html_document:
    pandoc_args: [
      "--number-offset=3"]
    toc: yes
    toc_float: true
    number_sections: true
    code_folding: "show"
---

<style>
body {
text-align: justify}
</style>

```{r setup, include=FALSE}
knitr::opts_chunk$set(echo = TRUE, warning = FALSE, message = FALSE)
```

# Atividade 3 {.unnumbered}

<br></br>

## Dados de peixes recifais
Para a atividade 4, partiremos dos primeiros passos da atividade 1, mas com algumas modificações na escala do mapa (global desta vez). Para tal, bastar realizar estes primeiros passos rodando este `chunck` de código abaixo. 

```{r}

# library(letsR)
# library(tidyverse)
# 
# # Importanto o shapefile
# borb <- rgdal::readOGR(dsn = "data/Chaetodontidae_NewWorld.shp")
# 
# # Criando raster
# borb_maps <- lets.presab(borb, resol = 3, 
#                          xmn = borb@bbox[1], xmx = borb@bbox[3], # America range
#                          ymn = borb@bbox[2], ymx = borb@bbox[4], # America range
#                          cover = 0.01,
#                          remove.cells = FALSE)
# 
# # Criando matrix de presença e ausência
# borb_pa <- borb_maps$Presence_and_Absence_Matrix

```



## Bibliography
-   Ives AR, Helmus MR (2010). Phylogenetic metrics of community similarity. The American
Naturalist, 176, E128–E142.
-   Leprieur F, Colosio S, Descombes P, Parravicini V, Kulbicki M, Cowman PF et al. (2015) Historical and contemporary determinants of global phylogenetic structure in tropical reef fish faunas. Ecography, 39, 825–835.
-   Miller ET, Farine DR, Trisos CH (2016) Phylogenetic community structure metrics and null models: A review with new methods and software. Ecography, 40, 461–477.
- Mouquet N, Devictor V, Meynard CN, Munoz F, Bersier L-F, Chave J et al. (2012) Ecophylogenetics: Advances and perspectives. Biological Reviews, 87, 769–785.
-   Tucker CM, Cadotte MW, Carvalho SB, Davies TJ, Ferrier S, Fritz SA et al. (2016) A guide to phylogenetic metrics for conservation, community ecology and macroecology. Biological Reviews, 92, 698–715.
-   Vilela B, Villalobos F (2015) letsR: A new r package for data handling and analysis in macroecology. Methods in Ecology and Evolution, 6, 1229–1234.